【裁判字號】    97,訴,575
【裁判日期】    971210
【裁判案由】    偽造文書等
【裁判全文】
臺灣宜蘭地方法院刑事判決               97年度訴字第575號
公  訴  人  臺灣宜蘭地方法院檢察署檢察官
被      告  乙○○
                    （現在臺灣宜蘭監獄執行中）
被      告  戊○○
上列被告因偽造文書等案件，經檢察官提起公訴（96年度偵字第
2146、3031號），被告於本院準備程序中為有罪之陳述，經告以
簡式審判程序之旨，並聽取當事人意見後，經合議庭評議裁定由
受命法官獨任行簡式審判程序，判決如下：
    主       文
乙○○共同犯侵占離本人持有物罪，處罰金新臺幣陸仟元，如易
服勞役，以新臺幣壹仟元折算壹日，減為罰金新臺幣參仟元，如
易服勞役，以新臺幣壹仟元折算壹日；又共同犯行使偽造私文書
罪，累犯，處有期徒刑捌月，減為有期徒刑肆月，簽帳單上偽造
之「丁○○」署名壹枚沒收之；又共同犯行使偽造私文書罪，累
犯，處有期徒刑陸月，減為有期徒刑參月，簽帳單上偽造之「丁○○」署名壹枚沒收之；又犯竊盜罪，累犯，處有期徒刑參月。
有期徒刑部分應執行有期徒刑玖月，簽帳單上偽造之「丁○○」
署名貳枚均沒收。
戊○○共同犯侵占離本人持有物罪，處罰金新臺幣陸仟元，如易
服勞役，以新臺幣壹仟元折算壹日，減為罰金新臺幣參仟元，如
易服勞役，以新臺幣壹仟元折算壹日；又共同犯行使偽造私文書
罪，處有期徒刑柒月，減為有期徒刑參月又拾伍日，如易科罰金
，以新臺幣壹仟元折算壹日，簽帳單上偽造之「丁○○」署名壹
枚沒收之；又共同犯行使偽造私文書罪，處有期徒刑伍月，如易
科罰金，以新臺幣壹仟元折算壹日，減為有期徒刑貳月又拾伍日
，如易科罰金，以新臺幣壹仟元折算壹日，簽帳單上偽造之「丁○○」署名壹枚沒收之。有期徒刑部分應執行有期徒刑伍月，如
易科罰金，以新臺幣壹仟元折算壹日，簽帳單上偽造之「丁○○
」署名貳枚均沒收。
    犯 罪 事 實
一、乙○○前因施用毒品案件，分別為本院92年訴字第48號、第
    225號判決各判處有期徒刑1年2月及6月確定，經本院93年聲
    字第102號裁定有期徒刑1年6月之應執行刑，於民國94年4月
    22 日縮短刑期假釋出監，於同年5月13日保護管束期滿執行
    完畢，猶不知悔改於96年1月20日晚間7時許，在宜蘭縣宜蘭
    市○○路○段81巷8號住處某電線桿旁，拾得丁○○因遭竊而
    脫離其持有之中國信託商業銀行信用卡2張（卡號：0000000
    000000000號、0000000000000000 號）及萬泰商業銀行信用
    卡1張（卡號：0000000000000000 號），竟與戊○○共同基
    於意圖為自己不法所有之犯意聯絡，將之侵占入己。復另行
    起意，共同基於圖自己不法所有及行使偽造私文書之犯意聯
    絡，於96年1月20日晚間7時30分許，至宜蘭縣宜蘭市○○路
    52號正大銀樓內，由戊○○佯裝丁○○本人持中國信託商業
    銀行卡號000000000000000 號信用卡刷卡消費價值新臺幣（
    下同）20,600元之金手鍊、金項鍊及寶石墜子各1 只，並於
    刷卡後，在簽帳單上偽簽「丁○○」之署名1 枚，再持以交
    還店員而行使之，致正大銀樓陷於錯誤，而交付上開金飾與
    乙○○、戊○○，隨即遭2 人變賣花用之，足以生損害於丁○○本人、正大銀樓對交易對象辨識之正確性及中國信託商
    業銀行對信用卡管理之正確性。詎二人又另行起意，共同基
    於圖自己不法所有及行使偽造私文書之犯意聯絡，於同日晚
    間7時44分許，至宜蘭縣宜蘭市○○路○段271 號喜純美藥妝
    店內，由戊○○佯裝丁○○本人持萬泰商業銀行卡號000000
    0000000000 號信用卡刷卡消費價值3,930元之化妝品，並於
    刷卡後，在簽帳單上偽簽「丁○○」之署名1 枚，再持以交
    還店員而行使之，致喜純美藥妝店陷於錯誤，而交付上開化
    妝品與乙○○、戊○○，足以生損害於於丁○○本人、喜純
    美藥妝店對交易對象辨識之正確性及萬泰商業銀行對信用卡
    管理之正確性，嗣丁○○查知信用卡遭盜刷報警處理，為警
    循線查獲上情。
二、乙○○於96年7月29日晚間某時起至同月30日上午5時30分許
    間之某時，在宜蘭縣宜蘭市○○路9之41 號前，見甲○○所
    有車牌號碼M8R-980 號重型機車停放在該處，且機車鑰匙仍
    插在機車鑰匙孔內未予取下，竟生意圖為自己不法所有之犯
    意，竊取上開機車得手，嗣於96年7月31日晚間11時10 分許
    ，騎乘該機車行經宜蘭市慈安十巷1弄51 號前，為警查獲始
    知上情。
三、案經中國信託商業銀行、萬泰商業銀行訴由宜蘭縣警察局宜
    蘭分局報請臺灣宜蘭地方法院檢察署檢察官偵查起訴。
    理         由
一、上開犯罪事實業據被告乙○○、戊○○坦承不諱，核與證人
    丁○○、甲○○、中國信託商業銀行職員己○○、萬泰商業
    銀行職員丙○○、正大銀樓負責人周圳林、喜純美藥妝店職
    員陳鼎琳所述情節大致相符，復有簽帳單2 張、中國信託商
    業銀行冒用明細、萬泰商業銀行冒刷明細各1 份、莊白連住
    處遭竊之刑案現場照片4張、正大銀樓監視攝影翻拍畫面4張
    、喜純美藥妝店監視攝影翻拍畫面2 張、臺灣宜蘭地方法院
    檢察署勘驗筆錄、贓物認領保管單各1 份在卷可資佐證，足
    認被告2 人之任意性自白與事實相符，犯行明確，應依法論
    科。
二、按在制式之書類上偽造他人簽名，足以為一定意見之表示者
    ，應論以偽造私文書罪，而非僅止於偽造署押。被告戊○○
    在信用卡簽帳單上偽簽「丁○○」之署押，係用以表示「丁○○」承認該筆消費單據，並同意發卡銀行對特約商店代墊
    款項之意，足以為一定意見之表示，應論以偽造私文書罪，
    是被告乙○○所為係犯刑法第337 條之侵占離本人持有物罪
    、第216條、第210條之行使偽造私文書罪、第339條第1項之
    詐欺取財罪及第320條第1項之竊盜罪；被告戊○○所為係犯
    刑法第337條之侵占離本人持有物罪、第216條、第210 條之
    行使偽造私文書罪、第339條第1項之詐欺取財罪。被告2 人
    所為偽造「丁○○」署押之低度行為，為偽造私文書之高度
    行為所吸收，偽造私文書之低度行為，復為其行使之高度行
    為所吸收，均不另論罪。又公訴人認被告2 人所為侵占信用
    卡部分係犯刑法第337 條之侵占遺失物罪，惟所謂遺失物，
    係指非基於本人之意思，而偶然脫離其持有之物，至於盜賊
    拋棄支配力之贓物則非屬遺失物，應屬刑法第337 條法文所
    稱之「其他離本人所持有之物」，起訴法條之態樣容有誤會
    ，應予更正。被告2人就所犯刑法第337條之侵占離本人持有
    物罪、第216條、第210條之行使為造私文書罪及第339條第1
    項之詐欺取財罪，有犯意聯絡及行為分擔，應論以共同正犯
    。被告2 人將偽造之簽帳單交付予特約商店店員，用以表示
    係丁○○本人消費，其藉由偽造私文書（即簽帳單）之行使
    ，同時遂行其詐欺取財犯行，係一行為觸犯詐欺取財罪及行
    使偽造私文書罪，為想像競合犯，應從一重之行使偽造私文
    書罪處斷。被告乙○○所為竊盜罪、侵占離本人持有物罪及
    2次行使偽造私文書罪，共4罪；被告戊○○所為侵占離本人
    持有物罪及2次行使偽造私文書罪，共3罪均犯意個別，行為
    互殊，應予分論併罰。公訴意旨認被告2人所為之2次行使偽
    造私文書犯行，係屬於密切接近之時、地接續為之，應屬接
    續犯，然被告2 人係於不同之商家消費，被害對象及消費空
    間均可明顯區別，難認屬密切緊接而難以割離之接續行為，
    公訴意旨容有誤會，應予敘明。被告乙○○前因施用毒品案
    件，分別為本院92年訴字第48號、第225 號判決各判處有期
    徒刑1年2月及6月確定，經本院93年聲字第102號裁定有期徒
    刑1年6月之應執行刑，於94年4月22 日縮短刑期假釋出監，
    於同年5月13 日保護管束期滿執行完畢，有臺灣高等法院被
    告前案紀錄表在卷可參，其受徒刑執行完畢，5 年內故意再
    犯本件有期徒刑以上之偽造文書及竊盜等罪，均為累犯（除
    侵占離本人持有物罪外），爰依刑法第47條第1 項規定加重
    其刑。另被告戊○○前因施用毒品案件，分別為臺灣高等法
    院92年上訴字第3497號、本院93年易字第192號、94 年易字
    第70號判決各判處有期徒刑1年、10月及7月確定，3 罪接續
    執行，於95年1月3日縮短刑期假釋出監，隨即因另犯他案撤
    銷假釋，現在臺灣宜蘭監獄執行所餘10月16日之殘刑，有臺
    灣高等法院被告前案紀錄表在卷可參，其未曾受徒刑執行完
    畢，與累犯之要件未合，起訴書認定被告戊○○亦屬累犯，
    容有誤解，應更正之。爰審酌被告2 人正值年壯，不循思正
    途牟利，竟因缺錢花用，隨意以拾得之信用卡刷卡消費，破
    壞商業交易往來之合理信賴，然刷卡消費之金額不高，被告
    乙○○所竊機車之價值有屬有限，被告2 人均坦認犯行，態
    度可稱良好等情狀，就次等所犯數罪，分別量處如主文所示
    之刑，並就被告2 人罰金刑部分諭知易服勞役之折算標準及
    被告戊○○偽造文書部分（即喜純美藥妝店內偽造文書部分
    ）諭知易科罰金之折算標準。另被告2 人所犯侵占離本人持
    有物罪及行使偽造私文書罪，均係在96年4月24 日以前，合
    於中華民國九十六年罪犯減刑條例之減刑條件，均減刑如主
    文所示，除就被告2 人減刑後罰金刑部分諭知易服勞役之折
    算標準及被告戊○○減刑後有期徒刑部分諭知易科罰金之折
    算標準外，並就被告2 人有期徒刑部分定其應執行刑及被告
    戊○○之應執行刑諭知易科罰金之折算標準。被告戊○○先
    後在正大銀樓、喜純美藥妝店內持卡消費，並在簽帳單上偽
    造「丁○○」之署押2枚，有簽帳單影本2張在卷可參，爰依
    刑法第219條宣告沒收之。
據上論斷，應依刑事訴訟法第273條之1第1項、第299條第1項前段
，刑法第28條、第320條第1項、第337條、第216條、第210條、第
339條第1項、第55條、第47條第1項、第51條第5款、第41條第1項
、第42條第3項、刑法第219條，刑法施行法第1條之1第1 項、第2
項前段，中華民國96年罪犯減刑條例第2條第1項第3款、第7 條、
第9條、第10條第1項、第11條，判決如主文。
本案經檢察官張立言到庭執行職務。
中    華    民    國    97    年    12    月    10    日
                  刑事第二庭法  官  楊坤樵
以上正本證明與原本無異。
如不服本判決應於收受送達後十日內向本院提出上訴書狀，並應
敘述具體理由；其未敘述上述理由者，應於上訴期間屆滿後二十
日內向本院補提理由書(均須按他造當事人之人數附繕本)「切勿
逕送上級法院」。
                            書記官  謝佩欣
中    華    民    國    97    年    12    月    11    日
附錄本案論罪科刑法條全文：
中華民國刑法第320條
意圖為自己或第三人不法之所有，而竊取他人之動產者，為竊盜
罪，處5年以下有期徒刑、拘役或5百元以下罰金。
意圖為自己或第三人不法之利益，而竊佔他人之不動產者，依前
項之規定處斷。
前二項之未遂犯罰之。
中華民國刑法第337條
意圖為自己或第三人不法之所有，而侵占遺失物、漂流物或其他
離本人所持有之物者，處5百元以下罰金。
中華民國刑法第216條
行使第210條至第215條之文書者，依偽造、變造文書或登載不實
事項或使登載不實事項之規定處斷。
中華民國刑法第210條
偽造、變造私文書，足以生損害於公眾或他人者，處5年以下有
期徒刑。
中華民國刑法第339條
意圖為自己或第三人不法之所有，以詐術使人將本人或第三人之
物交付者，處5年以下有期徒刑、拘役或科或併科1千元以下罰金
。
以前項方法得財產上不法之利益或使第三人得之者，亦同。
前二項之未遂犯罰之。


司法院資訊處製作；財團法人民間司法改革基金會備份。
